臺灣高等法院刑事判決　　　　　　　　　　　　　　　九十三年度軍上字第五三號
　　上　訴　人
　　即　被　告　甲○○
右上訴人因違反職役職責案件，不服國防部高等軍事法院九十三年度法仁判字第一二
０號，中華民國九十三年十月一日第二審判決（起訴案號：國防部北部地方軍事法院
檢察署九十三年訴字第一三六號），提起上訴，本院判決如左：
    主  文
上訴駁回。
    理  由
一、按軍事審判法第一百八十一條第五項規定，被告不服高等軍事法院宣告有期徒刑
    之上訴判決者，得以判決違背法令為理由，向高等法院提起上訴。是不服高等軍
    事法院有期徒刑判決而向高等法院提出上訴者，非以原判決違背法令為理由者不
    得為之，此為其上訴之法定要件。若上訴理由狀並未依據卷內訴訟資料，具體指
    摘原判決不適用法則或如何適用不當，或所指摘原判決違法情事，顯與法律規定
    得為向高等法院提出上訴之上訴理由之違法情形，不相適合時，均應認為其上訴
    為違背法律上之程式，應予以駁回，此觀諸軍事審判法第一百七十九條、刑事訴
    訟法第三百九十五條前段之規定至明。
二、本件原判決認定上訴人即被告甲○○（民國九十一年四月十六日入伍，義務役）
    係前開單位二兵，九十二年間曾觸犯違反職役職責罪二次，分經國防部北部地方
    軍事法院桃園分院及國防部北部地方軍事法院各判處有期徒刑六月、十月，均執
    行完畢，甫於九十三年四月十日出監。詎被告回役後，猶不思悔改，於九十三年
    五月廿八日十八時自台灣駐地休假離營，應於同年月卅日廿時假滿返營，竟為處
    理感情及債務糾紛，萌生長期脫免職役之意圖，逾假不歸，離役潛逃，匿居台北
    縣等地，賴積蓄維生，迨九十三年六月十四日廿三時十分許，始為板橋憲兵隊員
    在台北縣板橋市○○○路○段一巷五號前緝獲，案經該隊解送國防部北部地方軍
    事法院檢察署偵結起訴。訊據被告甲○○對於右揭時、地逾假離去職役之事實，
    已坦白承認，惟其上訴意旨則以原判量刑過重，請求輕判等語。經查被告逾假離
    去職役之事實，業經該管營輔導長陳怡廷少校到庭就被告逾假離役後雖曾與單位
    聯繫卻始終未歸等情，結證屬實，又觀之被告逃亡約半月，期間刻意隱匿行蹤，
    為憲兵隊員緝獲，並於偵審期間自承「我沒有想過何時才要回部隊」、「我有跟
    連長、輔導長聯絡過，他們要我回部隊，但我回答他們說我心情不好，所以不想
    回去」等情，足認其有長期脫免職役之意圖，且其逾假離去職役後，並經國防部
    北部地方軍事法院桃園分院檢察署於九十三年六月八日以審靜字第０九三０００
    二二六三號函發布通緝在案，此有該通緝函文影本在卷可佐，是其犯行罪證明確
    ，足以認定。核被告甲○○於上述時、地，意圖長期脫免職役，而逾假離役之行
    為，係觸犯陸海空軍刑法第三十九條第一項前段「意圖長期脫免職役而離去職役
    罪」。次按刑之酌科與加減，軍事法院基於職權並已審酌刑法第五十七條所列情
    狀，於法定刑度之範圍內加以衡酌，如未逾越法律範圍，即非當事人所能強求。
    原審認被告曾有二次違反職役職責罪前科紀錄（此有國防部新店監獄九十三年六
    月廿五日量霆字第０九三０００二０九七號簡覆表一份在卷可憑），甫於回役未
    久再犯本罪及到案後坦承犯行等一切情狀，於法定刑五年以下有期徒刑之範圍內
    ，判處被告有期徒刑一年八月，其認事用法均無不合，量刑亦稱允當，此外又查
    無其他得依法減輕之事由，被告上訴請求輕判，顯無理由。原審因而維持國防部
    北部地方軍事法院量處被告有期徒刑一年八月之判決。本院審酌國防部高等軍事
    法院上開判決之認事及用法，俱無違誤，量刑亦屬妥適，於法並無不合。
三、本件上訴人即被告上訴意旨略以：（一）按軍事審判法第一七九條規定：「刑事
    訴訟法關於審判之規定，與本章不相牴觸者，準用之。」，又依刑事訴訟法第三
    六四條規定：「第二審之審判，除本章有特別規定外，準用第一審審判之規定。
    」第二七三條第一項前段規定：「法院得於第一次審判期日前，傳喚被告或其代
    理人，並通知檢察官、辯護人、輔佐人到庭，行準備程序˙˙˙。」第二八七規
    定：「檢察官陳述起訴要旨後，審判長應告知被告第九十五條規定之事項。」，
    第二八八條規定：「調查證據應於第二百八十七條程序完畢後行之。審判長對於
    準備程序中當事人不爭執之被告以外之人之陳述，得僅以宣讀或告以要旨代之。
    但法院認有必要者，不在此限。除簡式審判程序案件外，審判長就被告被訴事實
    為訊問者，應於調查證據程序之最後行之。審判長就被告科刑資料之調查，應於
    前項事實訊問後行之」。雖軍事審判法第一五一條、第一五八條、第一五九條對
    於調查證據及審判程序另有規定，惟按中央法規標準法第十七條既規定：「法規
    對某一事項規定適用或準用其他法規之規定者，其他法規修正後，適用或準用修
    正後之法規。」我國刑事訴訟法既有修正之規定，則軍事審判法準用者亦應為修
    正後之刑事訴訟法。而查我國刑事訴訟法此次修法之目的，主要者乃落實對被告
    基本權利之保障，尤其就違法證據之排除與調查，檢察官就其公訴人地位角色之
    積極參與及法官職權調查之減輕等為修法。軍事審判法之對象雖為現役軍人，惟
    查我國憲法對於基本人權之落實，當然不因被告身分之不同，而排除其於訴訟上
    與一般人民相同之平等地位，即在訴訟程序上基本權利之保障。原審於審理本案
    時，對於與軍事審判法未相牴觸，而可準用之刑事訴訟法修正後之審判程序規定
    部分，如對證人交互詰問之證據調查、檢察官全程參與準備程序及調查證據時以
    蒞庭盡其主張及舉證之責任等部分，在審判過程中並未全部落實，對於被告訴訟
    之基本權利，顯有未顧及之處，其審理程序難謂無適用不當。（二）綜上所呈，
    原審實有審理程序違法之處，顯然對被告訴訟權益並未顧及，且對判決結果亦有
    影響等語。惟按刑事訴訟法雖於九十二年九月一日起，為採行改良式當事人進行
    主義，實施交互詰問，全面修正該法關於調查證據及審判之程序，惟此修正與軍
    事審判法第一百五十一條行合議審判案件，為準備審判起見，受命審判官於審判
    期日前訊問被告及蒐集或調查證據之規定及同法第一百五十八條、第一百五十九
    條所定：軍事檢察官陳述起訴要旨後，審判長應就被訴事實訊問被告，訊問被告
    後，審判長應調查證據之規定進行次序不同，上開二法在訴訟程序運用上顯有扞
    格。故而刑事訴訟法新修正之交互詰問制度，已非中央法規標準法第十七條單純
    將之視為法規之修正加以準用不生窒礙之情形，是在軍事審判法尚未配合修正前
    ，自無準用刑事訴訟法相關規定。上訴人上訴意旨任意指摘原審判程序不當，已
    有未合。又本件依原審判決所載，亦無理由未予說明或事實與理由矛盾可言。上
    訴人所提上訴，復未能指出原判決有何違背法令之處，自非適法之上訴理由。依
    照首揭說明，上訴人之上訴顯不合法，應予駁回。
四、據上論斷，應依軍事審判法第一百七十九條、刑事訴訟法第三百九十五條前段，
    判決如主文。
中　　　華　　　民　　　國　　九十三　　年　　 十二 　　月　　　六　　　日
                              臺灣高等法院刑事第十七庭
                                  審判長法  官  陳  正  雄
                                        法  官  許  宗  和
                                        法  官  許  錦  印
右正本證明與原本無異。
                                        書記官  楊  妙  恩
中　　　華　　　民　　　國　　九十三　　年　　 十二 　　月　　　七　　　日
